臺灣板橋地方法院交通事件裁定　　　　94年度交聲更字第20號
原處分機關　交通部公路總局臺北區監理所板橋監理站
異　議　人
即受處分人　甲○○
上列受處分人因違反道路交通管理處罰條例案件，對於交通部公
路總局臺北區監理所板橋監理站於民國94年2 月23日板監違字第
裁41-C00000000號處分不服，聲明異議，本院於94年5 月3 日以
94年度交聲字第278 號裁定後，受處分人提起抗告，經臺灣高等
法院於94年5 月31日以94年度交抗字第383 號裁定撤銷發回，本
院更為裁定如下：
    主  文
原處分撤銷。
甲○○不罰。
    理  由
一、原處分意旨略以：異議人即受處分人甲○○於民國89年10月
    8 日，騎乘其所有之車號QSC- 967號輕型機車，在臺北縣中
    和市○○路與中正路路口，因「騎乘機車拒絕酒測」之違規
    事實，經臺北縣政府警察局中和分局員警以北縣警第C00000
    000 號違反道路交通管理事件通知單通舉發（下稱舉發通知
    單），爰依修正前道路交通管理處罰條例第35條第1 項第3
    款規定，裁處異議人罰鍰新臺幣一萬二千元及吊扣駕駛執照
    六個月。
二、異議意旨略以：異議人於89年10月8 日，騎乘其所有車號QS
    C －967 號之輕型機車，行經臺北縣中和市○○路與中正路
    路口時，經值勤員警認為異議人有蛇行之情狀而當場攔停，
    並因發現伊身上散發出酒味，遂要求異議人檢測。惟當日異
    議人係因機車輪胎破裂，而以牽車方式行進於道路上，並無
    喝酒之情形發生，且伊有留在現場等待酒測，期間伊並未見
    到員警有以無線電通知隊部之情形，在等待約40多分鐘後，
    因等待酒測的時間太久，伊向警員表示伊並沒有喝酒違規，
    想要先行離開，還與員警發生口角，伊在未等到酒測儀器送
    達前，即將機車放置現場而離開；況舉發通知單上亦無異議
    人簽名並無法依此證明異議人有騎乘機車拒絕酒測之違規事
    實，爰提出聲明異議等語。
三、按於90年1 月17日修正前之道路交通管理處罰條例第35條第
    1 項第3 款係規定：汽車駕駛人，駕駛汽車有拒絕接受酒精
    濃度測試之檢定者，處新台幣六千元以上一萬二千元以下罰
  　鍰，並當場禁止其駕駛及吊扣其駕駛執照六個月。而現行道
    路交通管理處罰條例第35條第3 項亦規定：「汽車駕駛人拒
    絕接受酒精濃度測試之檢定者，處新台幣六萬元罰鍰，並當
    場移置保管其車輛及吊銷其駕駛執照」。則必汽車駕駛人有
    拒絕接受酒測檢定之行為，意即針對有實施酒精測試必要之
    人，其以消極不作為或積極作為之方式予以排拒，始足該當
    上開條款之處罰。
四、經查：本件異議人即受處分人甲○○騎乘其所有車號QSC-96
    7 號之輕型機車，於89年10月8 日時10分許，在臺北縣中和
    市○○路與中正路路口，因「騎乘機車拒絕酒測」之違規事
    實，固有卷附臺北縣警察局北縣警交字第C00000000 號舉發
    通知單及苗栗縣警察局苗警交字第0930052908號函影本各1
    可稽。惟查，證人即舉發員警謝昇衡於本院訊問時具結證稱
    ：當時伊正在執行交崗勤務，見異議人騎車前後搖晃，所以
    上前要他出示駕照，當伊靠近異議人時，發現異議人身上散
    發出酒味，便請他把機車移到路邊，不要影響交通，他提出
    駕照給伊後，伊有請他不要離開現場，並用無線電通知中和
    交通分隊隊部同仁將酒測儀器送過來，在等待的過程中，伊
    有告知異議人若酒精濃度未超過0.25毫克，則不用開單，而
    一直想要離開，伊要異議人留下等待進行酒測，但異議人不
    聽就步行離開現場，伊有告知他若要離開，就要開一張拒絕
    酒測之罰單給他。伊已記不得當時要異議人等候的時間有多
    久，惟一般而言，伊等待同仁送酒測儀器到現場時間約20至
    25分鐘。因中和交通分隊隊部曾於91年間發生火災，值班人
    員的勤務表資料已滅失，伊已不復記憶當時係何位同仁送酒
    測儀器到場等語（見本院94年7 月28日訊問筆錄第3 至5 頁
    ）。且證人謝昇衡尚證稱：異議人在一開始被攔查時並沒有
    拒絕酒測，異議人當時確有向伊反應等待時間過久，而伊向
    異議人解釋是因為要等待同仁送儀器到現場之故等語（見本
    院94年7 月28日訊問筆錄第5 、6 頁），據上可知，異議人
    為警攔停當時，已有主動提出駕照證件配合執勤員警稽查，
    係因證人謝昇衡於執行攔查勤務時並未隨身攜帶任何酒測儀
    器，以致其無法當場對異議人實施酒精濃度測試，則異議人
    被攔停稽查初始並無拒絕配合接受警員實施酒精濃度測試之
    行為可言。又參酌社會秩序維護法第47條尚且規定：違反該
    法案件情節重大，有繼續調查必要，而嫌疑人身分不明或無
    固定之住、居所者，得令覓保；其不能覓保者，得暫予留置
    。但不得逾二十四小時。則依前開規定意旨，員警於執行攔
    查勤務時，係以有案件情節重大及有繼續調查必要時，始得
    依法限制嫌疑人之行動自由而將之留置。而證人乙○○○○
    當時是否確有通知其隊部同仁送酒測儀器到場，其同仁究係
    何時將酒測儀器送達現場，其究竟要求異議人等候多久的時
    間，均未能舉證證明以實其說；且證人乙○○○○當時在未
    攜帶酒測儀器之情況下，衡情亦無從明確告知異議人酒精濃
    度測試標準流程及方法，則其空要求異議人在場繼續等候不
    得離開，是否依法有據，異議人是否有長時間繼續在場等候
    之義務，即非無疑義。所以，足認異議人係主動出示身分證
    件接受執勤員警稽查後，警方未即時對其實施酒測之情形下
    ，始不耐久候而自行離去，並非在警員已備妥酒測儀器欲對
    其實施酒精測試之際離去，此尚與道路交通管理處罰條例第
    35條第3 項之拒絕接受酒精濃度測試檢定規定之構成要件不
    符。故舉發機關之舉證係有不足，異議人上開所辯，足堪採
    信。原處分機關未予詳查，遽予裁罰，尚有未洽，本件異議
    為有理由，原處分機關應予撤銷，另諭知異議人不罰，以昭
    審慎。
據上論斷，應依道路交通案件處理辦法第20條前段，裁定如主文
。
中　　華　　民　　國　　94　　年　　8 　　月　　31　　日
                  交通法庭    法  官  林淑婷
上列正本證明與原本無異。
如不服本裁定應於送達後5日內向本院提出抗告狀。
                              書記官  廖貞音
中　　華　　民　　國　　94　　年　　8 　　月　　31　　日
